【裁判字號】    89,易,992
【裁判日期】    890509
【裁判案由】    侵占
【裁判全文】
臺灣臺南地方法院刑事判決                          八十九年度易字第九九二號
    公  訴  人  臺灣台南地方法院檢察署檢察官
    被      告  乙○○
右列被告因侵占案件，經檢察官提起公訴（八十九年度偵字第二二五三號），本院判
決如左：
    主    文
乙○○意圖為自己不法之所有，而侵占遺失物，處罰金伍仟元，如易服勞役，以參佰
元折算壹日。
    事    實
一、乙○○於民國八十八年十一月十五日凌晨一時許，在其所任職之台南市○○路○
    段三六七號三樓天堂鳥ＫＴＶ店內，發現甲○○所遺失之支票壹紙（發票日：八
    十八年十一月十五日，付款人：亞太商業銀行永康分行，帳號：0000000
    號，票據號碼：ＡＢ0000000號，面額新台幣參萬元），明知該紙支票係
    遺失物，竟意圖為自己不法之所有，將之侵占入己。嗣於八十八年十一月十六日
    ，交付曾鳳歧作為清償債務之用，嗣經不知情之曾鳳歧提示，始發現乙○○侵占
    上開支票情事。
二、案經甲○○訴由桃園縣警察局大園分局報請台灣桃園地方法院檢察署陳請台灣高
    等法院檢察署檢察長函轉臺灣臺南地方法院檢察署檢察官偵查起訴。
    理    由
一、訊據被告乙○○固坦承如事實欄所示之支票壹紙確係其交予曾鳳歧經提示不獲兌
    現等情，惟矢口否認有何侵占該紙支票之犯行，辯稱該紙支票係於八十八年十一
    月十四日凌晨一時許，一名綽號「阿林」之不詳姓名男子，至其店裡消費後，持
    該紙支票支付消費款云云。經查，一般人接受客票時，均會要求交付者在支票背
    面背書，以保全權益並明責任，且以被告在交付前揭支票予曾鳳歧之時，亦在支
    票背面背書，可見被告亦有此方面之認知；但被告卻於「阿林」交付該紙支票予
    伊之時，未叫「阿林」背書，已見其所辯，難以採信；更何況被告又無法交待「
    阿林」之真實姓名年籍以供查證，且縱使確有「阿林」其人，被告與「阿林」應
    非熟識，否則豈會不知「阿林」之真實姓名年籍？被告既不知「阿林」之真實姓
    名年籍，竟同意「阿林」不用背書而以前揭支票支付消費款，亦不符常理。再查
    ，前揭支票係甲○○於八十八年十一月十五日凌晨一時許，至被告所任職之店內
    消費時所遺失，業據甲○○指證歷歷，復有遺失票據申報書及該紙支票按案可稽
    。是被告辯稱在甲○○遺失之前一日即自綽號「阿林」之男子處取得該紙支票，
    顯不足採信。綜上所述，被告所辯，顯係事後畏罪卸責之詞，不足採信。本件事
    證明確，被告犯行，洵堪認定。
二、核被告所為，係犯刑法第三百三十七條之罪。爰審酌被告犯罪之手段、所生危害
    、所得利益及其犯罪後之態度等一切情狀，量處如主文所示之刑，並諭知易服勞
    役之折算標準，以資懲儆。
三、據上論斷，應依刑事訴訟法第二百九十九條第一項前段，刑法三百三十七條、第
    四十二條第二項，罰金罰鍰提高標準條例第一條前段、第二條，判決如主文。
中      華      民      國    八  十  九    年    五    月      九      日
                                    臺灣臺南地方法院刑事第一庭
                                        法  官  王  獻  楠
右正本證明與原本無異。
如不服本判決，應於判決送達後十日內，向本院提出上訴狀。
                                        書記官  陳  玉  果
中      華      民      國    八  十  九    年    五    月      九      日
附錄本案論罪科刑法條全文。
刑法第三百三十七條：
  意圖為自己或第三人不法之所有，而侵占遺失物、漂流物或其他離本人所持有之物
  者，處五百元以下罰金。


司法院資訊處製作；財團法人民間司法改革基金會備份。
